臺灣臺中地方法院刑事判決　　　　　　　　　　　　　　九十年度自字第三五九號
　　自　訴　人　辛○○
　　　　　　　　庚○○
　　共同代理人　張慶宗律師
　　　　　　　　何孟育律師
　　被　　　告　壬○○
　　選任辯護人　李慶松律師
右列被告因誣告案件，經自訴人提起自訴，本院判決如左：
    主  文
本件自訴不受理。
    理  由
一、自訴意旨略以：被告壬○○意圖使自訴人辛○○及庚○○受刑事處分，明知自訴
    人二人於民國八十九年四月二十九日十時四十五分許，偕同姊妹丁○○、戊○○
    、己○○及臺中市警察局刑警隊偵二組組長甲○○前往位於臺中市○○路○段八
    號被告所經營之耳鼻喉科診所時，並未將被告看診桌面上之電腦鍵盤及其他物品
    掃落滿地，竟自行拍攝看診室地面物品散落一地之混亂狀況照片二紙，欲證明自
    訴人有以強暴方式妨害被告看診權利之強制行為，而向臺灣臺中地方法院檢察署
    檢察官誣指自訴人二人涉犯強制罪嫌，因認被告涉犯刑法第一百六十九條第二項
    之誣告罪嫌。
二、按同一案件經檢察官依第二百二十八條規定開始偵查者，不得再行自訴。又不得
    提起自訴而提起者，應諭知不受理之判決，刑事訴訟法第三百二十三條第一項前
    段、第三百三十四條分別定有明文。
三、查本件自訴人辛○○前於八十九年六月二十六日即曾以：被告明知伊並未於八十
    九年四月二十九日十時二十分許，在臺中市○○路○段八號，與庚○○共同基於
    傷害之犯意聯絡而出手毆打被告，更無毀損該診所內電話線等物品而妨害被告行
    使權利，竟意圖使伊受刑事處分，而捏造上開不實之事，於八十九年六月間向臺
    灣臺中地方法院檢察署對伊提出傷害等罪之告訴，而涉嫌刑法第一百六十九條之
    誣告罪云云，對被告提出告訴，嗣經臺灣臺中地方法院檢察署檢察官以自訴人辛○○確曾與自訴人庚○○共犯妨害自由及毀損罪行等情，經證人乙○○、丙○○○證述相符，且有八十九年度偵字第九七四○號起訴書及案卷筆錄可佐，因認被
    告誣告犯罪嫌疑不足，而於八十九年十二月二十二日以八十九年度偵字第一○七
    七九號為不起訴處分，自訴人辛○○因不服該不起訴處分，而於九十年一月十九
    日聲請再議，並於聲請再議狀中提及被告係提出事後偽造之現場凌亂照片二張，
    以證明自訴人辛○○有施強暴而妨害看診之行為提出告訴，並舉出該照片二紙為
    證，惟經臺灣高等法院臺中分院檢察署認原不起訴處分並無不當，而於九十年二
    月十六日九十年度議字第二○一號處分書，駁回自訴人辛○○再議之聲請等情，
    業經本院依職權調取臺灣臺中地方法院檢察署八十九年度偵字第一○七七九號偵
    查卷宗及臺灣高等法院臺中分院檢察署九十年度議字第二○一號偵查卷宗查閱無
    訛。
四、按某甲以一狀誣告乙丙丁三人，祇犯一個誣告罪，既係同一案件，經乙丙對甲提
    起自訴，無論曾否判決確定，丁均不得再行告訴，如檢察官就該案予以不起訴處
    分後，丁復聲請再議，上級法院首席檢察官應認為無理由而駁回之，司法院院字
    第二三○六號解釋意旨可資參照。又按誣告罪為妨害國家審判權之犯罪，誣告人
    者雖有使人受刑事或懲戒處分之故意，但祇能就其誘起審判之原因令負罪責，固
    以一狀誣告數人者，祇成立一誣告罪，最高法院亦著有十八年上字第九○四號判
    例意旨可稽。查被告壬○○於八十九年六月三日以自訴人庚○○及辛○○於八十
    九年四月二十九日十時二十分許在臺中市○○路○段八號其診所內，基於犯意聯
    絡，由自訴人庚○○出手毆打被告，將被告診所內物品損毀、電話線扯斷、並以
    強暴脅迫之方法妨害被告為病人看診之權利，且提出現場紙張散落一地之照片二
    紙為證，認自訴人二人共同涉犯刑法第二百七十七條傷害罪、第三百零四條強制
    罪及第三百五十四條之毀損罪嫌，對自訴人二人提出告訴等情，亦經本院依職權
    調取臺灣臺中地方法院檢察署八十九年度偵字第九七四○號偵查卷宗查閱屬實，
    並有該卷宗所附刑事告訴狀一份可憑。是被告係以一狀同時對於自訴人二人提出
    告訴乙節，堪以認定，而揆諸前揭最高法院判例意旨，茍被告之行為該當於誣告
    罪之構成要件，惟因其僅有一行為，只能成立一誣告罪至明。
五、自訴人提起本件自訴之時間係九十年五月十五日乙節，有自訴狀上所蓋本院收發
    室收狀章可佐。而本件自訴所指訴被告之誣告犯行，與自訴人辛○○前於八十九
    年六月二十六日向臺灣臺中地方法院檢察署對被告涉犯誣告犯嫌所提出告訴內容
    所指被告誣告之行為，並無二致，雖自訴人二人於九十年六月十三日之補充自訴
    理由狀稱：本件自訴係針對被告以偽造之之二張照片提出告訴之部分，而此部分
    於自訴人辛○○先前提出被告涉嫌誣告罪嫌之告訴時，並未提及，且臺灣臺中第
    方法院檢察署八十九年度偵字第一○七七九號不起訴處分書之理由內亦未敘及該
    二紙照片，至於聲請再議時，自訴人辛○○提出該二紙照片僅在提醒再議審查時
    ，應審酌被告有捏造證據之事，非就該二紙照片聲請再議，是自訴人辛○○並未
    就業經不起訴處分之案件重行提起自訴等語，惟查就本件自訴與自訴人辛○○前
    對於被告所提出之誣告罪告訴而言，二者之被告同一，且所指訴被告之犯罪事實
    ，均為被告於八十九年六月三日向臺灣臺中地方法院檢察署提出自訴人犯罪之告
    訴行為係屬誣告，亦屬同一，而被告雖同時對自訴人二人提出告訴，惟其縱有誣
    告，亦僅有一誣告行為，屬單純一罪，已如前述，至於被告所提出現場紙張散落
    一地之照片，亦僅是被告用以證明其告訴自訴人犯罪之證據方法，而不得以其提
    出告訴之內容及證物之不同，而將被告之一個告訴行為，割裂成數行為以為認定
    ，因而本件自訴所指被告之誣告犯行，與自訴人辛○○先前對被告提出誣告告訴
    所指犯罪事實，核屬同一案件，堪以認定，是揆諸上開規定及司法院解釋意旨，
    自訴人二人均不得再就同一案件提起自訴。自訴人二人於自訴人辛○○以被告涉
    犯誣告罪嫌向臺灣臺中地方法院檢察署檢察官提出告訴，經檢察官開始偵查，並
    已為不起訴處分後之九十年五月十五日就同一案件提起自訴，揆諸上揭規定及司
    法院解釋意旨，係就不得自訴之案件提起自訴，依法諭知不受理判決。
據上論斷，應依刑訴訟法第三百二十三條第一項前段、第三百三十四條，判決如主文
。
中      華      民      國    九十一    年      八      月      十三    日
                              臺灣臺中地方法院刑事第七庭
                               審判長法  官  夏  一  
                                     法  官  簡  源  希
                                     法  官  郭  妙  俐
右正本證明與原本無異。
如不服本判決，應於判決送達後十日內向本院提出上訴狀，上訴於臺灣高等法院臺中
分院( 須附繕本 )。
                                     書記官
中      華      民      國    九十一    年      八      月      十三    日
